【裁判字號】    95,上訴,900
【裁判日期】    950622
【裁判案由】    違反醫師法
【裁判全文】
臺灣高等法院臺中分院刑事判決         95年度上訴字第900號
上  訴  人  臺灣彰化地方法院檢察署檢察官
被      告  丙○○
選任辯護人  劉思顯律師
上列上訴人因被告違反醫師法案件，不服臺灣彰化地方法院95年
度訴字第144號，中華民國95年3月9日第一審判決（起訴案號：
臺灣彰化地方法院檢察署94年度偵字第6977號），提起上訴，本
院判決如下：
    主  文
上訴駁回。
    犯罪事實
一、丙○○與其夫林憲達（另由檢察官通緝中）明知其等均並未
    取得合法醫師資格，不得擅自執行醫療業務，其等二人竟共
    同基於以治療人體疾病為目的之犯意聯絡，於民國93年6月
    中旬某日，由林憲達以「林峰義醫師」之名義，向不知情之
    張美含借用其所經營，位於彰化縣員林鎮○○路○段508號之
    「京都旅行社」，由林憲達主刀，丙○○在旁協助之方式，
    共同為乙○○進行眼袋整型手術，而擅自執行醫療業務，並
    向乙○○收取新臺幣（下同）1萬5千元之醫療費用。嗣因整
    型手術失敗，乙○○發生下眼疤痕攣縮、眼皮外翻等手術失
    敗之情形，經其等多次協調，均未達和解，事後林憲達更避
    不見面，乙○○始憤而提出告訴。
二、案經乙○○訴請臺灣彰化地方法院檢察署檢察官偵查起訴。
    理  由
一、上開犯罪事實，業據被告丙○○於原審及本院審理時自白不
    諱，核與告訴人乙○○之指訴情節，及證人張美含於偵查中
    之證述情節相符。此外，復有被告及林憲達與告訴人於93年
    11月21日簽立之和解書、長庚醫院出具之診斷證明書各1紙
    在卷可按，堪信被告之自白與事實相符。本件事證明確，被
    告犯行應堪認定。
二、按醫師法第28條所稱醫療業務之行為，係指以治療、矯正或
    預防人體疾病、傷害、殘缺為目的，所為的診察、診斷及治
    療，或基於診察、診斷結果，以治療為目的，所為的處方、
    用藥、施術或處置等行為的一部或全部均屬之，此有行政院
    衛生署65年4月6日衛署醫字第107880號函示在案。次按所謂
    業務，係以反覆為同種類之行為為目的之社會活動，被告與
    共同被告林憲達均未取得合法醫師資格，擅自執行醫療業務
    ，其等雖未領有醫師執照，欠缺充任醫師之形式條件，但既
    以此為業，自屬從事業務之人。核被告所為，係犯醫師法第
    28條前段未取得合法醫師資格擅自執行醫療業務罪。被告與
    林憲達間，就上揭犯行有犯意聯絡及行為分擔，皆為共同正
    犯。原審法院因認被告罪證明確，適用醫師法第28條前段，
    刑法第11條前段、第28條、第74條第1款規定，審酌被告擅
    自執行醫療業務，破壞政府對於專業資格頒授與認定，且造
    成醫療消費大眾隨時受有不正當醫療行為侵害之危險，危害
    情節非小，惟其並無犯罪前科，有臺灣高等法院被告全國前
    案紀錄表、臺灣彰化地方法院檢察署刑案資料查註紀錄表各
    1份在卷可憑，品行尚可，其犯罪之動機、目的、手段，所
    生危害，僅係參與手術助手之程度，且事後已能坦承犯行，
    態度良好，雖尚未與告訴人達成民事和解，但其已與共同被
    告林憲達賠償告訴人11萬元（此為告訴人所承認已賠償之金
    額）等一切情狀，量處被告有期徒刑10月，以示懲處。次查
    被告前未曾受有期徒刑以上刑之宣告，有上述前案紀錄表可
    按，其因一時失慮，偶罹刑典，經此論罪科刑之教訓，當知
    所警惕，而無再犯之虞，所宣告之刑並認以暫不執行為適當
    ，而併宣告緩刑3年，以勵自新。且明被告供以手術用之
    器械、藥物並未扣案，且被告供稱已不知丟棄在何處，衡諸
    常情應已滅失，爰不予宣告沒收。核其認事用並無違誤，量
    刑亦屬妥適，應予維持。檢察官上訴意旨雖以告訴人聲請上
    訴書內容，認上開賠償告訴人11萬元部分，乃共同被告林憲
    達所交付告訴人醫療費用之一部分，與被告無關，被告實未
    嘗賠償告訴人分文，原審法院誤以被告已賠償部分損害，所
    為量刑，尚嫌過輕云云。但查林憲達與被告為夫妻關係，利
    害與共，其賠償告訴人之支出，攸關被告之利害，尚難明確
    切割，原審法院因而審酌上情，為量刑之參考，自無不當。
    上訴意旨就此自無理由，應予駁回。另告訴人補充告訴意旨
    雖以：被告與林憲達未具醫師資格，卻謊稱具醫師資格，而
    詐使告訴人陷於錯誤，同意接受手術，並支付醫療費用1萬5
    千元，亦涉有詐欺取財罪嫌，原審法院未併予審酌，其判決
    即有違背法令云云。但查本件告訴人接受林憲達手術之地點
    ，為一般旅社，其陳設與醫療院所迥然不同，此由具有一般
    常識經驗之人，均足以判斷，非正常之醫療場所，而告訴人
    係已有相當社會歷練之成年人，對此不可能諉為不知；又苟
    林憲達確具醫師資格，其理當有自己從事業務之醫療場所，
    何需向他人借用旅社，充當業務處所，此亦係具有通常生活
    智識之人，能輕易判斷之事務。故告訴人顯係因一時圖取便
    利，或較低之醫療費用，而同意接受林憲達夫妻之手術，然
    因手術失敗，且協調賠償未果，憤而提出告訴，尚難認係受
    被告等以醫師之名義詐欺，而支出醫療費用接受手術，原審
    判決未併認定被告等涉有詐欺犯行，自無不當，附此明。
據上論斷，應依刑事訴訟法第368條，判決如主文。
本案經檢察官甲○○到庭執行職務。
中    華    民    國    95    年    6     月    22    日
               刑事第六庭  審判長法  官  李  文  雄
                                 法  官  黃  永  祥
                                 法  官  邱  顯  祥
上列正本證明與原本無異。
如不服本判決應於收受送達後十日內向本院提出上訴書狀，其未
敘述上訴之理由者並得於提起上訴後十日內向本院補提理由書（
均須按他造當事人之人數附繕本）。
                                 書記官  陳  桂  芬
中    華    民    國    95    年    6     月    23    日
醫師法第28條
未取得合法醫師資格，擅自執行醫療業務者，處 6 個月以上 5
年以下有期徒刑，得併科新臺幣30萬元以上150萬元以下罰金，
其所使用之藥械沒收之。但合於下列情形之一者，不罰：
一  在中央主管機關認可之醫療機構，於醫師指導下實習之醫學
    院、校學生或畢業生。
二  在醫療機構於醫師指示下之護理人員、助產人員或其他醫事
    人員。
三  合於第11條第1項但書規定。
四  臨時施行急救。
                                                      Ｆ


司法院資訊處製作；財團法人民間司法改革基金會備份。
